【裁判字號】    97,訴,530
【裁判日期】    971107
【裁判案由】    損害賠償
【裁判全文】
臺灣新竹地方法院民事判決               97年度訴字第530號
原      告  甲○○
                        1弄1.
法定代理人  丙○○
訴訟代理人  陳由銓律師
被      告  乙○○
訴訟代理人  彭巧君律師
上列當事人間請求損害賠償事件，原告提起刑事附帶民事訴訟，
由本院刑事庭移送前來，本院於民國97年10月24日辯論終結，判
決如下：
    主      文
被告應給付原告新臺幣壹拾萬仟柒佰壹拾元，及自民國九十
七年一月八日起至清償日止，按週年利率百分之五計算之利息。
原告其餘之訴駁回。
訴訟費用由被告負擔十分之二；餘由原告負擔。
本判決第一項得假執行。
原告其餘假執行之聲請駁回。
    事實及理由
甲、程序事項
壹、按原告於判決確定前，得撤回訴之全部或一部。但被告已為
    本案之言詞辯論者，應得其同意，訴之撤回，係以書狀撤回
    者，自撤回書狀送達之日起十日內未提出異議者，視為同意
    撤回。民事訴訟法第262條第1項、第4項後段分別定有明文
    。查本件原告起訴時原主張請求被告應給付原告機車修理費
    用以及預先請求將來取出左腿骨鋼釘之醫療費用、交通費用
    、薪資等損害項目，惟於民國97年8月18日以書狀一部撤回
    機車修理費用之請求，該一部撤回書狀經送達被告，被告十
    日內未提出異議等情，有該撤回書狀及送達證書在卷可按（
    本院卷第107、108頁）；又於本院97年10月24日言詞辯論期
    日當庭撤回左腿骨鋼釘之醫療費用、交通費用以、薪資等損
    害項目，為被告訴訟代理人當庭同意等情，有本院言詞辯論
    期日筆錄在卷可按（本院卷第117頁），依上揭法律意旨，
    原告撤回此一部訴訟，視為被告已同意，已生一部撤回之效
    力。
貳、次按訴狀送達後，原告不得將原訴變更或追加他訴，但擴張
    或減縮應受判決事項之聲明者，不在此限，民事訴訟法第25
    5條第1項第3款定有明文。查本件原告起訴時原主張請求被
    告應給付原告醫療費用、往返門診交通及上下課交通費用、
    看護費用、伙食費用及薪資損失、學費及精神慰撫金共計新
    臺幣（下同）838,500元，嗣於訴訟中於97年7月11日以準備
    書狀，將請求賠償金額減縮為549,152元（扣除上揭一部撤
    回部分，並扣除原告主張自行負擔十分之三損失及已領得強
    制汽車責任保險給付38,171元部分，並捨棄請求原起訴伙食
    費及學費），此部分請求，核屬減縮應受判決事項之聲明，
    自應准許。
乙、實體事項
壹、原告主張：
    被告乙○○於95年12月22日17時45分許前之不詳時間，駕駛
    車牌號碼2P-4763號自用小客車，沿新竹縣竹東鎮○○路○段
    678巷由北向南方向行駛，於同日17時45分許，途經新竹縣
    竹東鎮○○路○段678巷岔路口欲左轉彎，理應注意車輛行至
    無號誌之交岔路口，支線道左轉車應暫停讓幹線道車先行，
    而依當時情形，又無不能注意之情事，竟疏於注意，於通過
    上開無號誌之交岔路口，未讓幹道車先行而貿然行駛，適同
    一時、地，原告甲○○駕駛車牌號碼L2P-611號重型機車，
    亦沿新竹縣竹東鎮○○路，自新竹縣竹東鎮由東向西往新竹
    市方向行駛，二車遂於上開地點發生撞擊，致原告甲○○人
    車倒地，而受有左股骨粉碎性骨折並移位、左前齒骨折、下
    巴撕裂傷及左下肢部分皮膚壞死。被告所涉過失傷害犯行，
    亦經本院竹東簡易庭以96年度竹東交簡字第258號判處有期
    徒刑四月，減為有期徒刑二月確定。被告駕駛自小客車疏於
    注意交通安全，導致本件車禍造成原告受傷。依民法第184
    條第1項、第191條之2第1項、第193條第1項、第195條第1項
    之規定，被告自應就原告所受之損害負賠償責任。茲就賠償
    項目及範圍分述如次：
一、醫療費支出部分：原告甲○○車禍受傷，在馬偕醫院住院就
    醫，共支出自負醫藥費用26,356元（不含證書費）。
二、看護費支出部分：原告左股骨粉碎性骨折併移位、左前門齒
    骨折、左下肢部分皮膚壞死，雖於95年12月22日住入馬偕醫
    院，接受開放性復位及骨釘內固定手術，於95年12月30日出
    院。惟出院後並未痊癒，需回診追蹤治療。由於左下肢不宜
    負重活動，且進食困難。長達四個月無法獨立行動，日常之
    起居作息，需賴家人看護照料。茲以每月看護費20,000元計
    算，則被告應賠償原告看護費共80,000元。
三、交通費支出部分：原告因左腳受傷嚴重，無法走路，無法搭
    公車，且傷處尚未痊癒，不宜搭乘大眾交通工具。因此，不
    論外出門診或去學校上課或有事外出處理，皆需乘坐計程車
    。經計原告在受傷期間，共支出計程車費28,200元。
四、薪資損失部分：原告因生長在單親家庭，經濟困苦，故而就
    讀光復中學夜間部，利用白天上班賺錢，貼補家庭生活。原
    告曾在啟碁科技股份有限公司、士友科技股份有限公司當作
    業員，每月均有16,000或17,000之薪資收入。嗣原告於95年
    12月19日換至竹東鎮大排骨專賣店當外場服務員，詎料，僅
    上班四天即發生本件車禍，因受傷而不良於行，以致原告至
    96年12月31日止，皆不克工作。茲以原告每月薪資最少16,0
    00元計算，則原告自95年12月23日車禍受傷起，至96年6月3
    0日基本工資調整前，不能工作之薪資損失為110,797元。自
    96年7月1日起，依政府調整基本工資每月為17, 280元之標
    準計算，算至96年12月31日止，原告薪資損失為113,680元
    ，合計原告薪資損失為204,477元。
五、精神損害即慰藉金部分：原告年僅17歲，即告左腳粉碎性骨
    折併移位，且下肢皮膚壞死，上顎左側門牙與正中門牙牙冠
    斷裂，上顎左側側門牙牙冠斷裂伴隨牙髓暴露（牙齒共損壞
    三顆）。凡此，在在足以影響原告日後之健康、美觀及活動
    能力。此外，原告在腳傷開刀手術期間，精神上所遭受之恐
    懼及痛苦甚鉅。故被告給付原告500,000元，以資慰藉。
六、綜上，原告因本件車禍所受之損害，共計839,033元（此部
    分已扣除被告一部撤回部分）。如原告就本件車禍應負肇事
    次因之責，須自行負擔十分之三之損失，則被告應賠償原告
    之損失金額為587,323元。經扣減原告因汽車強制險，所領
    得之賠償金38,171元，被告應給付原告549, 152元，爰聲明
    1.請求判命被告應給付原告549,152元及自起訴狀送達之翌
    日起至清償日止，按年息百分之五計算之利息。2.訴訟費用
    由被告負擔。3.原告願供擔保，請准宣告假執行。
貳、被告則以：
一、原告主張醫療費用請求26,356元部分，不爭執。
二、就原告主張看護費用部分，未見原告提出單據說明，是被告
    不同意支付。且依馬偕醫院新竹分院回函，原告自95年12月
    22日起最遲至96年1月30日止已可自行活動，不需他人照顧
    ，逾此期間即不得請求看護費，又原告請求之看護費以每月
    20,000元計，並無依據且屬過高。
三、就原告主張往返門診交通及上下課交通費用部分，經核原告
    所提診斷證明書、醫療收據、計程車車資證明等資料，僅有
    96年1月6日、13日、20日、26日、2月3日、3月17日、4月28
    日、6月30日共八日有至新竹馬偕醫院就診記錄，該八日之
    計程車車資上復註明有（馬偕）字樣，是該八日之就醫交通
    費共4,800元，被告同意支付，逾此數額因與本件車禍無關
    ，被告不同意支付。又有關上下課之交通費，亦與本件車禍
    無關，亦不同意請求。
四、就原告主張薪資損失部分，原告於事故當時於東大排骨專賣
    店當外場服務員，自應以該工作作為減少薪資計算基礎，原
    告所提上友科技等任職資料，於車禍發生時原告均已離職，
    不得列入計算。且原告為光復中學學生非全職人員，則主張
    被告薪資為每月16,000元亦失所據。且薪資計算之基準應自
    95 年12月22日起至遲至96年1月30日止。
五、就原告主張精神慰撫金部分，被告於事故發生後，主動自首
    ，積極協助原告就醫以減輕原告所受傷害，其後除與原告及
    其家人商談外，復申請鄉鎮公所調解，惟原告未到場，甚至
    其後法院刑事案件進行中之調解，原告亦未到庭，是被告一
    直積極進行和解，今無法達成和解而訴訟，非被告所願。且
    被告為學生，並無積蓄，發生車禍，對於被告而言，同感精
    神上壓力，請考量上情，酌減賠償金額。
六、查本件車禍之造成，原告亦有過失，且由本院竹東簡易庭96
    年度竹東交簡字第258號所認定之事實以觀，原告過失應非
    輕，被告乃依法主張過失相抵之適用，並請鈞院依此減少原
    告請求之金額。爰聲明：（一）原告之訴駁回。（二）訴訟
    費用由原告負擔。
、得心證之理由：
一、查被告乙○○於95年12月22日下午5時45分，駕駛車牌號碼2
    P-4763號自用小客車沿新竹縣竹東鎮○○路○段678巷由北往
    南方向行駛行經該巷岔路口時欲左轉彎，本應注意車輛行至
    無號誌交岔路口支線道左轉彎車應暫停讓幹線道車先行，而
    依當時情形，又無不能注意情事，竟疏於注意，於通過該岔
    路口時，未讓幹道車先行而貿然行駛。適時原告甲○○騎乘
    車牌號碼L2P-611號重型機車，沿新竹縣竹東鎮○○路由東
    向西往新竹市方向行駛，本應注意車輛行經無號誌路口，應
    注意減速慢行，作隨時停車之準備，依當時情形，亦無不能
    注意情形，疏於注意，貿然前行，致與上揭被告乙○○駕駛
    之自用小客車在新竹縣竹東鎮○○路○段678巷口發生碰撞，
    原告甲○○人車到地，因而受有左股骨粉粹性骨折並移位、
    左前門齒骨折、下巴撕裂傷、左下肢部分皮膚壞死之傷害等
    情。被告所涉過失傷害犯行，亦經本院竹東簡易庭96年度竹
    東交簡字第258號判處有期徒刑四月，減為有期徒刑二月確
    定等情。業據原告提出臺灣新竹地方法院檢察署檢察官96年
    度偵字第5088號聲請簡易判決處刑書為證，復為被告所不爭
    執，並經本院調閱本院竹東簡易庭96年度竹東交簡字第25 8
    號過失傷害案件卷宗（內含本院96年度竹東交簡字第258號
    過失傷害刑事卷、臺灣新竹地方法院檢察署96年度偵字第
    5088號等偵查卷），查明屬實，堪信為真。
二、按行至無號誌之交岔路口，支線道車應暫停讓幹線道車先行
    。道路交通安全規則第102條第1項第2款前段定有明文。經
    查，被告為領有合格駕駛執照之駕駛人，自應知悉上揭交通
    安全規則之規定，而依車禍當時天候晴，夜間有照明，道路
    為乾燥、無缺陷，亦無障礙物之柏油路面，視距良好等情，
    有道路交通事故調查報告表（一）、（二）各1份、現場圖
    及現況照片等件附於偵查卷為憑（見臺灣新竹地方法院檢察
    署96年度偵字第5088號偵查卷第14至16頁、第38至44頁），
    是其並無不能注意之情事，足見被告乙○○確有未注意行至
    無號誌之交岔路口，支線道車應暫停讓幹線道車先行之規定
    ，沿新竹縣竹東鎮○○路○段678巷由北往南方向行駛行經該
    巷岔路口時，未暫停讓幹線道車先行，貿然左轉入中興路而
    致與原告所騎乘之機車於該交岔路口發生碰撞，造成原告受
    有上開傷害，則被告就本件車禍之發生顯有過失自明，且其
    上揭過失並因而造成原告受有上開傷害，是其過失行為與原
    告受傷之結果間，自具有相當因果關係之情，亦堪認定。
三、按因故意或過失，不法侵害他人之權利者，負損害賠償責任
    ；又汽車、機車或其他非依軌道行駛之動力車輛，在使用中
    加損害於他人者，駕駛人應賠償因此所生之損害；再不法侵
    害他人之身體或健康者，對於被害人因此喪失或減少勞動能
    力或增加生活上之需要時，應負損害賠償責任；另不法侵害
    他人之身體、健康、名譽、自由、信用、隱私、貞操，或不
    法侵害其他人格法益而情節重大者，被害人雖非財產上之損
    害，亦得請求賠償相當之金額，民法第184條第1項前段、第
    191條之2、第193條第1項、第195條第1項前段分別定有明文
    。查被告因上揭過失駕車行為肇致本件車禍，並因而致原告
    受有上開傷害之事實，業如上述，則原告依據前開規定，請
    求被告賠償其所受之損害，自屬有據。茲本件所應審究之爭
    點厥為：原告所請求各項損害賠償之金額是否適當。被告抗
    辯本件車禍發生原告與有過失，應過失相抵是否可採，爰分
    別審核論述如下：
（一）醫藥費部分－原告因本件車禍受傷後，即送往馬偕紀念醫
      院新竹分院急救，並自95年12月22日至95年12月30日止住
      院治療，出院後至97年5月23日止住院及門診治療共計9次
      ，共計支出醫療費用29,456元等情，已據其提出與所述相
      符之馬偕紀念醫院新竹分院醫療費用繳費證明影本及診斷
      證明書影本2紙（被告就此繳費證明及診斷證明書形式上
      真正並未爭執）等件附卷可稽，而核其前開各該收據記載
      醫療項目分別為急診、住院以及骨科、牙科門診治療，核
      與原告因本次車禍所受左股骨粉碎性骨折並移位、左前齒
      骨折、下巴撕裂傷及左下肢部分皮膚壞死傷害相符，且就
      診期間均在95年12月22日至97年5月23日期間，確均屬治
      療上之必要費用，而原告請求被告賠償金額上揭醫藥費部
      分扣除證書費用後為26,356元，未逾上揭全部醫療費用範
      圍，且原告此主張部分，復為被告所不爭執，則原告此部
      分主張堪可採信。
（二）增加生活上之需要－
    1.看護費：
    (1)按親屬代為照顧被害人之起居，固係基於親情，但親屬看
      護所付出之勞力並非不能評價為金錢，雖因二者身分關係
      而免除被害人之支付義務，惟此種基於身分關係之恩惠，
      自不能加惠於加害人。故由親屬看護時雖無現實看護費之
      支付，仍應認被害人受有相當於看護費之損害，得向被告
      請求賠償，始符公平原則。
    (2)原告主張其於受傷後，因傷勢嚴重，無法獨立行動，自95
      年12月22日起至四個月內，住院期間及返家休養均由家人
      看護照料，主張看護費用每月20,000元，看護費用共計80
      ,000 元云云，惟經本院函詢馬偕紀念醫院新竹分院原告
      住院期間及出院後復原情形，馬偕紀念醫院新竹分院函覆
      本院「病患甲○○於95年12月22日至本院急診求治並住院
      治療。經診斷為左股骨粉碎性骨折並移位、左前齒骨折、
      下巴撕裂傷及左下肢部分皮膚壞死。於95年12月22日行開
      放性復位及骨釘內固手術，並於95年12月30日出院。住院
      及出院後一個月內需人照顧其日常生活。爾後可自行持柺
      杖活動。至96年4月28日門診後，可不需柺杖獨立行走」
      等情，有馬偕紀念醫院新竹分院97年8月22日馬院竹外系
      乙字第09700 06984號函在卷可按（本院卷第110頁），是
      本院審酌原告因本件車禍受有左股骨粉碎性骨折並移位及
      左下肢部分皮膚壞死等傷害，傷勢非輕，且行動不便，以
      及上揭馬偕醫院新竹分院之意見，應認告住院期間（8日
      ）及住院後一個月內須仰賴看護人員全日照護之必要，且
      依上揭法律意旨，由原告親屬看護時雖無現實看護費之支
      付，仍應認原告受有相當於看護費之損害，得向被告請求
      賠償。而經核原告所請求之看護費用計算標準（即每月20
      ,000 元，即每日667元）亦未超出原告就醫地區之一般看
      護費用收取標準，則原告主張被告應賠償其於前開住院期
      間所支出之看護費用共25,336元等情，堪可採信，應予准
      許，超過此部分應予駁回。
    2.交通費：原告主張因左腳受傷嚴重，無法走路，無法搭公
      車，且傷處尚未痊癒，不宜搭乘大眾交通工具。因此，不
      論外出門診或去學校上課或有事外出處理，皆需乘坐計程
      車。經計原告在受傷期間，共支出計程車費28,200元云云
      ，惟查依上揭馬偕紀念醫院新竹分院97年8月22日馬院竹
      外系乙字第0970006984號函所示「病患甲○○... 至96年
      4月28日門診後，可不需柺杖獨立行走」，是本院審酌原
      告因本件車禍受有左股骨粉碎性骨折並移位及左下肢部分
      皮膚壞死等傷害，傷勢非輕，且行動不便，則於原告因車
      禍受傷尚未恢復須持柺杖活動期間（自95年12月30日出院
      至96年4月28日止）期間所增加之生活上行動上之計程車
      費用尚屬正當，而依原告所提計程車車資證明影本（自96
      年1月6日至4月28日止，被告就此證明形式上真正並未爭
      執）共計35車次，每次600元，共計21,000元，應予准許
      ，逾此部分難認為有理由。
    3.工作損失部分：原告主張其於本件行車事故發生前，係分
      別在啟碁科技股份有限公司擔任技術員、士友科技股份有
      限公司擔任作業員以及東大排骨專賣店擔任外場服務生茲
      以原告每月薪資最少16,000元計算，則原告自95年12月23
      日車禍受傷起，至96年6月30日基本工資調整前，不能工
      作之薪資損失為110,797元。自96年7月1日起，依政府調
      整基本工資每月為17,280元之標準計算，算至96年12月31
      日止，原告薪資損失為113,680元，合計原告薪資損失為
      204,477元云云，並提出離職證明書影本2紙及在職證明書
      影本1紙及被告存摺影本為證，惟此部分請求為被告所否
      認。查原告於車禍前僅至東大排骨專賣店擔任外場服務生
      擔任4日等情，有在職證明書1紙可按，惟原告並未提出薪
      資資料，則無法認定原告究竟實際上受有多少薪資損失。
      而亦無法由原告前二份工作薪資抑或基本工資據以推斷原
      告所受工作損失，是原告就此部分損害，並未能提出任何
      證據以實其說，則其此部分之請求，自難認為正當。
（三）精神慰撫金部分：按慰藉金係以精神上所受無形之痛苦為
      準，非如財產損失之有價額可以計算，究竟如何始認為相
      當，自應審酌被害人及加害人之地位、家況、並被害人所
      受痛苦之程度、與其家屬之關係暨其他一切情事，定其數
      額（最高法院48年臺上字第798號判例意旨參照）。查原
      告因本件行車事故而受有上揭傷害，並因此住院達8日，
      則原告主張其精神上受有極大之痛苦等情，應堪認非虛，
      則其依民法第195條之規定請求精神慰撫金，核屬有據。
      查原告仍為在學學生，車禍發生前擔任外場服務生工作，
      95年度薪資收入共164,304元、96年度薪資收入共18,610
      元，名下並無其他財產，至被告95年度薪資收入共345,25
      0元、96年度薪資收入共388,980元，名下並無其他財產，
      等各情，業經本院依職權向稅務電子閘門函查明確，亦有
      稅務電子閘門財產所得調件明細表附卷可稽，爰斟酌兩造
      經濟狀況、原告所受傷害程度、被告之過失程度及肇事之
      經過等情狀，認原告請求慰撫金500,000元核屬過高，應
      予酌減為130,000元，方屬公允，逾此數額之請求，為無
      理由，應予駁回。
（四）綜上所述，原告所受損害數額共計202,692元（即26,356+
      25,336+21,000＋130,000＝202,692元）。
四、再按損害之發生或擴大，被害人與有過失者，法院得減輕賠
    償金額或免除之，民法第217條第1項定有明文。查本件車禍
    之發生，固因被告上開注意義務之違反過失所致，惟查原告
    於行經肇事路段，應依道路交通安全規則第93條第1項第2款
    規定，行經無號誌之交岔路口，應減速慢行，作隨時停車之
    準備，然原告卻未依規定之減速慢行，作隨時停車之準備，
    致與被告駕駛之肇事車輛發生撞擊等情，此有車禍現場及車
    損照片共22張、道路交通事故現場圖、道路交通事故調查報
    告表（一）（二）、現場照片附於臺灣新地方法院檢察署96
    年度偵字第5088號等偵查卷可按，且依臺灣省竹苗區車輛行
    車事故鑑定委員會鑑定結果為「一、乙○○駕駛自用小客車
    行經無號誌路口支線左轉車未讓幹道車先行為肇事主因。二
    、甲○○駕駛重型機車行經無號誌路口未減速慢行小心通過
    為肇事次因」亦認原告就本件車禍發生有上揭過失等情，有
    臺灣省竹苗區車輛行車事故鑑定委員會96年11月5日竹苗鑑
    960582字第0965303654號函及所附鑑定意見書可按（臺灣新
    地方法院檢察署96年度偵字第5088號等偵查卷第51至54頁）
    ，且為原告所不爭執。是原告於系爭事故時，行經肇事無號
    誌岔路口，違反上開交通安全規則，終致肇事，其就本件車
    禍事故之發生亦與有過失。本院審酌本件肇事情節，因雙方
    駕駛者均有過失，且雙方之過失行為均為本件車禍之肇事原
    因，爰依雙方過失之程度，減輕被告賠償金額百分之30，即
    被告應賠償原告141,884元【計算式：202,692×70％＝141,
    884】。
五、次按保險人依強制汽車責任保險法規定給付之保險金，視為
    被保險人損害賠償金額之一部分；被保險人受賠償請求時，
    得扣除之，強制汽車責任保險法第32條著有明文。查原告於
    本件車禍發生後，業已受領強制汽車責任險理賠金38,171元
    ，並為原告所自認，是上開金額自應從原告所得請求賠償之
    金額中扣除之，即原告得請求被告賠償之金額為103,713元
    【計算式：141,884－38,171＝103,713】。
六、綜上所述，原告本於侵權行為之法律關係，請求被告賠償原
    告103,713元，及自起訴狀繕本送達被告之日即自97年1月8
    日起，至清償日止，按年息百分之五計算之利息，為有理由
    ，應予准許。逾此範圍之請求，尚乏依據，應予駁回。
七、本判決第一項所命被告給付之金額未逾500,000元，應依民
    事訴訟法第389條第1項第5款之規定依職權宣告假執行，是
    原告陳明願供擔保聲請宣告假執行，核無必要，併此敘明。
八、本件事證已臻明確，兩造其餘主張及舉證，經審酌與判決結
    果尚不生影響，均不另論述，併予敘明。
九、據上論結，本件原告之訴為一部有理由，一部無理由，應依
    民事訴訟法第79條，判決如主文。
中    華    民    國    97    年    11    月    7     日
                       民事第二庭    法  官  方鴻愷
以上正本係照原本做成。
本件得上訴。
中    華    民    國    97    年    11    月    11    日
                                     書記官  鍾佩芳


司法院資訊處製作；財團法人民間司法改革基金會備份。
